臺灣高雄地方法院民事裁定　　　　　　 100年度事聲字第21號
聲　請　人　遠東國際商業銀行股份有限公司
法定代理人　洪信德
聲　請　人　萬泰商業銀行股份有限公司
法定代理人　盧正昕
聲　請　人　第一金融資產管理股份有限公司
法定代理人　江金德
相　對　人　鄭雅慧
上列異議人與相對人間因消費者債務清理事件，異議人對於民國
99年12月17日本院99年度司執消債更字第23號所為更生方案認可
之裁定提出異議，本院裁定如下：
    主  文
異議駁回。
異議費用由異議人負擔。
    理  由
一、查相對人即債務人鄭雅慧（以下稱相對人）先前聲請更生事
    件經本院准許後，復由本院司法事務官於民國99年12月17日
    以99年度司執消債更字第23號更生事件依職權裁定認可相對
    人所提每3 月還款新台幣（以下同）1 萬2018元、為期8年
    （32期），清償總額38萬4576元（清償成數28.22%）之更生
    方案（以下稱系爭更生方案）。惟據債權人遠東國際商業銀
    行股份有限公司（以下稱遠東銀行）、萬泰商業銀行股份有
    限公司（以下稱萬泰銀行）及第一金融資產管理股份有限公
    司（以下稱第一金公司）提出異議請求廢棄原裁定。異議意
    旨分述如下：
  (一)遠東銀行略以：相對人積欠債務總額為136 萬2950元，又該
    行債權數額為29萬9741元，是依系爭更生方案所定還款金額
    計算，每期應獲償數額為2643元（1 萬2018元×《29萬9741
    元÷136 萬2950元》＝2643元），則8 年合計應獲償8 萬45
    76元（2643元×32期＝8 萬4576元），但系爭更生方案僅列
    8 萬4480元，顯有錯誤。
  (二)萬泰銀行則謂：相對人先前每月收入約為2 萬1000元或1 萬
    9874元，目前卻僅有1 萬7465元，又收入多寡本應視景氣好
    壞、公司營運情形及債務人身體狀況等情加以判斷，故本件
    自應考慮相對人先前收入狀況為當。況相對人年僅36歲，如
    能辛勤工作，自可增加收入，又其先前亦曾領取2 萬餘元之
    薪資，如今反自居消極心態僅以領取1 萬7465元為已足，令
    人無法認同，否則將無異鼓勵社會大眾皆無須努力工作，僅
    須於更生時製造低薪之假象，事後再牟取高薪即可，如此顯
    有大鑽法律漏洞之嫌，故認為本件應認定相對人每月薪資約
    為2 萬元為當。
  (三)第一金公司則以：相對人顯有浪費情事，以致積欠高額債務
    ，自不容其僅須清償少數款項即可主張免除其餘債務，故系
    爭更生方案顯然有失公允，且有違反公序良俗之情事。
二、按消費者債務清理條例之制定，乃為使負債務之消費者得依
    該條例所定程序清理其債務，一方面保障債權人之公平受償
    ，另方面則以謀求消費者經濟生活之更生而設。又債務人有
    薪資、執行業務所得或其他固定收入，法院認更生方案之條
    件公允者，除有該條例第63條或第64條第2 項所定情形外，
    得不經債權人會議可決，逕依債務人之聲請或依職權以裁定
    認可更生方案，同條例第64條第1 項定有明文。經查：
  (一)本院99年度司執消債更字第23號裁定所認可之系爭更生方案
    ，業已審諸相對人所積欠無擔保及無優先權之債務總額為13
    6 萬2950元，又參以相對人目前任職於鉅明股份有限公司，
    依其99年6 至10月所領取薪資平均約為1 萬7465元，再佐以
    每月除支付個人必要開支（依99年度台灣省國人平均最低生
    活費用9829元計算）外，尚與配偶共同扶養2 名為成年子女
    （各為88年9 月及90年4 月生），故每月須支出扶養費用68
    33元（以扶養免稅額8 萬2000元計算，每月扶養費為8 萬2
    000 元÷12×2 分之1 ×2 人＝6833元），合計其每月必要
    支出約為1 萬6662元等情，據此推算相對人每月可支配收入
    餘額僅為802 元（1 萬7465元－1 萬662 元＝802 元），又
    因相對人同意酌予提高每月還款金額至4006元（1 萬2018元
    ÷3 月＝4006元），遂依依職權就其所提方案予以認可，憑
    此堪認系爭更生方案確已適度考量相對人與各債權人彼此間
    之利益，客觀上當無顯失公平之處。
  (二)其次，系爭更生方案乃依據消費者債務清理條例所定最長期
    限8 年而為規劃，且有關該方案內容是否允當一節，理應綜
    合審酌相對人制訂還款方案之際所得領取固定收入及各項必
    要支出情形，據以個案認定是否符合公平原則為斷，要與相
    對人之年齡、將來是否必須兼職或增加工時以期增加個人收
    入等情無涉。況且相對人得否兼職或以其他方式增加收入，
    猶端視其現有工作性質、個人專業能力、家庭因素及經濟景
    氣良窳等諸多因素而定，而此等因素或為無法明確衡量、抑
    或另屬將來不可預測之事，俱無從採為判斷更生方案公允與
    否之客觀依據。故前揭異議意旨徒以相對人不應以賺取較低
    薪資即為已足為由，執此指摘系爭更生方案非屬公允云云，
    洵非有理。是本院審諸系爭更生方案確實平衡考量相對人收
    支情況與各債權人權益，且相對人更同意適度提高個人每月
    所得支配收入餘額用以清償債務，則縱令清償比例僅占整體
    債務28.22%，仍堪認其確已善盡個人最大努力與誠信而為清
    償無訛。
  (三)再者，針對更生方案其中清償數額之擬定，理應考量整體債
    權人之受償利益，非可獨厚特定債權人或有其他不公平之情
    事，從而實務上多採行以債權比例作為計算標準。然有鑑於
    各債權數額所占比例本非可精確核算，僅得以概數列計（例
    如四捨五入），且參以我國現時流通貨幣數額係以元作為最
    小單位，故在未影響全體債權人公平受償之原則下，仍得允
    許債務人自行略加調整清償數額，以利更生方案之遂行，尚
    非必以完全遵循債權比例加以精確核算無誤為必要。準此，
    遠東銀行異議理由雖謂：其依債權比例計算每期應受清償數
    額為2643元、而非2640元等語，然本院審諸該銀行依債權比
    例計算每期受償金額實際應為2642.7582 元（1 萬2018元×
    21.99%＝2642.7582 元），要非當然等同其所稱之2643元。
    況縱依其所述每期應受償2643元之標準加以計算，於相對人
    更生期滿後合計原得受償8 萬4576元（2643元×32期＝8 萬
    4576元），相較於系爭更生方案所定受償總額8 萬4480元（
    2640元×32期＝8 萬4480元），二者相差不過為96元，僅佔
    該銀行原應受償比例0.11% （96元÷8 萬4576元＝0.11% ）
    ，由是可知系爭更生方案就遠東銀行所定清償數額相較於實
    際債權比例雖略有短少，但因差距數額甚微，且衡諸其他債
    權人受償數額亦無任何明顯差距之情事，尚無礙於本院對於
    該更生方案確已兼衡各債權人公平受償權益之認定，是此部
    分異議理由洵非可採。
三、綜上所述，相對人所定系爭更生方案內容尚稱公允，客觀上
    亦屬適當可行，復查相對人並無任何消費者債務清理條例第
    63條或第64條第2 項所定不應認可之消極事由，遂由本院司
    法事務官前依該條例第64條第1 項裁定予以認可，經核並無
    不合。從而異議人不服該更生方案而提起本件聲明異議，俱
    無理由，應予駁回。
四、依消費者債務清理條例第15條、民事訴訟法第240 條之4 第
    3 項後段，裁定如主文。
中    華    民    國    100   年    1     月    27    日
                  民事第六庭  法  官  陳明呈
上為正本係照原本作成
如不服本裁定，應於裁定送達後10日內，以書狀向本院提出抗告
，並繳納抗告費新臺幣1千元
中    華    民    國  100     年    1     月    27    日
                              書記官  黃靖媛